臺灣高等法院刑事判決
108年度侵上訴字第301號
上  訴  人  臺灣新竹地方檢察署檢察官
被      告  0000-000000B（真實姓名年籍詳卷，另案於法務部

選任辯護人  湯偉律師(法扶律師)          
上列上訴人因被告家暴妨害性自主案件，不服臺灣新竹地方法院
107年度侵訴字第27號，中華民國108年10月16日第一審判決（起
訴案號：臺灣新竹地方檢察署106年度偵緝字第636號），提起上
訴，本院判決如下：
    主  文
原判決關於加重強制性交無罪部分撤銷。
0000-000000B對未滿十四歲之女子犯強制性交罪，處有期徒刑柒
年捌月。
其他上訴駁回。
    事  實
一、0000-000000B與代號0000-000000之女子（民國89年7月生，
    年籍資料均詳卷，下稱A女）為父女關係。0000-000000B明
    知A女為未滿14歲之女子，竟於102年6月至7月間之某日夜間
    6時許，在新竹市之住處房間內，以手伸進A女之褲子、內褲
    ，不顧A女用手推開表達反抗之意，仍強行以手指插入A女之
    陰道內，以此強暴方式違反A女之意願為強制性交行為得逞
    。嗣於105年10月中旬，A女因家庭問題情緒低落，向學校輔
    導教官洪○○陳述，並提及遭父親性侵害情事，經學校通報員
    警處理，始循線查悉上情。　　
二、案經被害人A女及A女之母（代號0000-000000A，年籍資料詳
    卷）訴由新竹市警察局移送臺灣新竹地方檢察署檢察官偵查
    後起訴。　　
    理  由
壹、撤銷改判（即加重強制性交）部分：
一、證據能力部分：下列援引為本件犯罪事實之證據，就被告00
    00-000000B不利於己之供述，其並未爭執陳述之任意性（見
    本院卷㈡第60、61頁），且又有其他事證足以補強此等陳述
    確屬真實可信，自有證據能力。下列所援引馬大元診所函附
    之A女就醫病歷資料，辯護人雖否認其證據能力，然此係醫
    師執行醫療業務時，依醫師法規定所製作之紀錄、證明文書
    ，屬刑事訴訟法第159條之4第2款所稱從事業務之人於業務
    上所須製作之紀錄文書、證明文書，辯護人又未具體指出該
    病歷文書顯有何不可信之情況，依前開法條規定，自有證據
    能力。次按刑事訴訟法第159條之5立法意旨，在於確認當事
    人對於傳聞證據有處分權，得放棄反對詰問權，同意或擬制
    同意傳聞證據可作為證據，屬於證據傳聞性之解除行為，如
    法院認為適當，不論該傳聞證據是否具備刑事訴訟法第159
    條之1至第159條之4所定情形，均容許作為證據，不以未具
    備刑事訴訟法第159 條之1至第159條之4 所定情形為前提。
    此揆諸「若當事人於審判程序表明同意該等傳聞證據可作為
    證據，基於證據資料愈豐富，愈有助於真實發見之理念，此
    時，法院自可承認該傳聞證據之證據能力」立法意旨，係採
    擴大適用之立場。蓋不論是否第159條之1至第159條之4所定
    情形，抑當事人之同意，均係傳聞之例外，俱得為證據，僅
    因我國尚非採澈底之當事人進行主義，故而附加「適當性」
    之限制而已，可知其適用並不以「不符前四條之規定」為要
    件（最高法院104年度第3次刑事庭會議決議意旨參照）。本
    判決所引用其餘供述或非供述證據之證據能力，檢察官、被
    告及其辯護人於言詞辯論終結前均未爭執證據能力，（見本
    院卷㈡第55至60頁），本院審酌上開證據調查製作時之情況
    ，並無違法不當之情事，認以之作為證據應屬適當，揆諸前
    揭說明，自均具有證據能力。至辯護人所爭執家扶基金會之
    紀錄資料、大同高中之輔導紀錄等證據能力，因本院並未以
    之作為認定犯罪之證據，就此自無庸論述是否有證據能力。
二、訊據被告矢口否認有強制性交犯行，辯稱：我根本沒做這些
    事，我沒有做這些事的動機，案發時我自己有公司，還有小
    三小四，要去外面性交易也可以，我何必對A女做出這種禽
    獸不如的行為云云。然查： 
    ㈠被告與A女係父女，被告於上開行為期間，明知A女為未滿1
      4歲等情，為被告所坦認，且分經A女及A女之母陳述屬實
      ，卷內並有性侵害案件真實姓名對照表、A女之身分證影
      本可按，此部分事實，可以認定。
　　㈡A女於就讀國中未滿14歲期間，在其上址新竹市之住處房間
      內，有遭被告上開違反意願之性侵害行為等情，已據A女
      於警詢中指陳：因為我被爸爸欺負，他把手指放到我的陰
      部，大約是我國二的時候，應該是在102年6-7月間的某一
      天晚上18時左右，詳細的時間點我不記得了，地點是我新
      竹的現居地，當時我是國二的學生，我覺得很害怕等語（
      見106年度偵字第709號卷第6至7頁）。於偵查中指陳：時
      間大概是102年6到7月間，我當時12、13歲，當時我國二
      ，放假回家，當天晚上6點左右，因為當時我母親生病住
      院，當時媽媽是住新竹馬偕醫院，弟弟也身體不舒服，我
      陪弟弟在○○市○○路○段的住處房間休息，我當時是住在這
      邊，後來爸爸回來就進房間，當時還有一個妹妹去補習，
      所以房間有我、爸爸跟弟弟三個人，但是弟弟當時在睡覺
      ，當時我要走出房間吃飯的時候被爸爸叫住，我沒有多想
      就走去爸爸旁邊，爸爸就說給他抱一下，我沒有想太多就
      給爸爸抱，當時爸爸是側躺，所以我也躺在床上，弟弟睡
      在右邊睡死，我躺在爸爸左邊，爸爸就側躺抱我上半身，
      但是沒有摸胸部，爸爸用右手就摸我左大腿外側到內側，
      伸到我短褲內再伸進內褲裡面，用右手摸我陰道周圍，摸
      我陰道還有用手插進我陰道，後來因為妹妹補習班放學進
      來房間，我才跟著妹妹出去，爸爸摸我陰道跟插我陰道時
      ，我有用手推開爸爸胸口，但我推不開他，所以爸爸還是
      繼續摸我陰道跟插我陰道等語（見105年度他字第2965號
      卷第13、14頁）。於原審審理時，亦直陳上開偵查中陳述
      遭侵害之內容為實際發生的情形等語屬實（見原審卷第57
      至58頁）。
　　㈢按告訴人與被告雖常處於對立之立場，然其指述倘無瑕疵
      ，且有補強證據足以擔保其指述之真實性，即得採為論罪
      科刑之依據。所謂補強證據，係指該陳述本身以外，其他
      足以證明犯罪事實確具有相當程度真實性之證據，不以證
      明犯罪構成要件之全部事實為必要。透過「被害人陳述」
      以外之證據，倘可得證明被害人聲稱被害事件時之言行舉
      止、情緒表現、心理狀態或處理反應等情景者（間接事實
      ），因係獨立於被害陳述之證據方法暨資料，屬具補強證
      據適格之情況證據，自可藉其與待證事實有蓋然性之常態
      關聯，資為被害人遭遇（直接事實）致生影響之推理素材
      。經查：
　　⒈依證人即A女學校輔導教官洪○○於偵查時所述：（被害人在
      105年10月中旬，有到教官室去找你？）是，當天我不在
      ，被害人先去找一位男教官說，因為我是被害人的輔導教
      官，所以後來轉給我，後來我就有瞭解是什麼狀況，被害
      人就到教官室跟我講整個過程，當天我記得被害人跟我說
      爸爸常常不在家有外遇，小三打電話給他媽媽，媽媽心情
      很不好，就有跟被害人說想要輕生，被害人就很擔心，被
      害人情緒很不好，有哭，後來才間接講到爸爸狀況，說爸
      爸很少在家，好像有被關，回來家裡之後，有一天爸爸就
      把被害人帶到房間，對她做出性侵害的動作，因為當時被
      害人在哭，所以我不好意思追問，我當時有先安撫被害人
      情緒，我們後來有跟被害人母親聯絡，請被害人家長來學
      校一趟等語（見106年度偵字第709號卷第26至27頁）。可
      知本件A女係因家庭狀況尋求學校輔導系統協助，經學校
      輔導室教官與之晤談，A女才在言談中間接提及遭被告性
      侵害之事，並有哭泣。是以A女並非為追究被告刑責而主
      動揭發本案，當無虛構事實誣指被告犯罪之動機。再以A
      女陳述揭露當時係高中在學學生，未經世故，若非確屬其
      親身經歷之事，豈能在其後之偵查過程中，就其遭性侵害
      之行為態樣，於前揭警詢及偵查中為具體之陳述。
　　⒉學校輔導教官其後將A女轉介由學校輔導老師徐○○進行輔導
      ，依徐○○於本院審理時所述：（輔導工作內容紀錄摘要10
      5年10月28日中午12點半到1點10分，A女有告訴你他很痛
      苦，希望事情趕快過去，現在沒有心情練習比賽也沒有辦
      法作任何事情，很責怪自己，你是否記得他為何告訴你這
      件事？）我記得大概是他被通報了，有一些程序他很不喜
      歡，家裡的事情讓他很煩，他沒辦法處理，（105年10月2
      8日下午2時至3時20分，同一天他又再告訴你他覺得很痛
      苦很傷心，講了那天驗傷的事情，覺得自己受傷了）他講
      的就是我寫的，他心裡覺得很痛苦，他心裡覺得很傷心，
      他在驗傷之後，他的痛苦是他一直想到這些事，他很需要
      一個地方不要被這些事情煩惱等語（見本院卷㈠第312頁）
      。以及A女其後經由家扶中心轉介接受心理諮商，依行動
      心裡師鍾○○於本院審理時所述：因為在108年7月初開庭後
      ，他二度有一些心理創傷反應，無法繼續工作，但家中很
      需要他的經濟協助，家扶中心負責這個案家的主責社工就
      轉介這個個案給我，想透過心理諮商的方式協助他作一些
      壓力管理、情緒轉換，能重新回到職場就業，在108年7月
      31日轉介後，我的服務期間108年9月19日到109年3月24日
      總共12次，108年9月19日第一次對A女諮商時，他只有提
      到他目前一些壓力感受，以及他在七月初開庭的狀況，又
      引發他蠻大的焦慮及憂鬱情緒，在我109年2月11日第9次
      ，個案有提到過去發生的事件裡，他可能不應該進到那個
      房間裡面去，或許很多事都不會發生了，他覺得是自己的
      錯，所以發生這些不應該發生的事，他沒有非常具體的陳
      述，他在陳述這些事情的時候情緒都比較滿的狀態，我也
      不會細問他，因為他當下已經有點哭到不能自己，我們不
      會去追究事件真實性，會以個案立場瞭解他怎麼去看待，
      以及陪伴舒緩他主觀上的痛苦，其他都是講有關他出庭他
      看到對方引發他焦慮、恐懼及害怕的心情，開庭看到對方
      ，開庭的狀況，喚起他過去創傷的經驗，在我諮商這段期
      間，他只有自傷的意念，（所以他在開庭後與你諮商時是
      表達她有再次想要自傷的意念？）是，在我諮商服務期間
      ，我的主軸是處理個案壓力因應，案主他的壓力來源不只
      有這個案件，還包括生活中的壓力來源，其他的次數沒有
      提到進到這間房間的事情，以壓力源來說還滿常處在焦慮
      的狀態，還不至於害怕、恐懼，但提及如果沒有進入房間
      這件事時，A女會有害怕驚恐的反應，（剛才提及案主的
      自傷是源自於童年的人際霸凌，但是A女在個案諮商過程
      中，A女會發生所謂自傷意念，是否你在服務摘要表所記
      載，因為108年7月初第一次開庭，案父否認犯行反指謫案
      主栽贓，案主在說明案情時，亦認為遭到法官質疑時間問
      題，導致案主受到二度創傷，情緒相當不穩，有自傷念頭
      所致？）是等語（見本院卷㈠第316至320頁）。是洪○○、
      徐○○、鍾○○上開證述中有關A女陳述遭父親性侵害之事，
      係聽聞自A女之轉述，屬與A女證述相同之累積證據，不具
      證據能力，惟有關A女陳述時之相對應情緒反應，則屬其
      等親身見聞，自具證據能力。綜此，以A女上開向輔導教
      官陳述本事件過程中，即有負面情緒以及哭泣等情況，在
      A女轉介由學校老師輔導過程中，A女提及因本事件通報而
      進行之司法驗傷診斷過程，亦表現出痛苦之情緒反應，若
      非確屬其親身經歷之事，豈會有此等哭泣痛苦之直接情緒
      性反應。又若非A女因此事件深感心理受創，以A女在接受
      家扶中心轉介進行心理諮商輔導時，距離本案已逾6年之
      久，何以在提及本案件審理到庭陳述之過程，仍會有如前
      述焦慮、憂鬱、恐懼、害怕甚至自傷之意念。以A女上開
      表現出之情緒反應，與一般遭性侵害之被害人之創傷後反
      應表現相符。
　　⒊A女於108年7月8日、12月2日、12月16日、109年2月17日、
      3月30日，因非特定的鬱症復發，陸續至身心診所就診，A
      女就診時主訴，分別提及被父親性侵，高中揭露，大人不
      相信，最近開庭壓力、官司目前仍在進行中，深覺不被法
      官相信，一直質疑自己，父親又不承認、下個月要開庭，
      當下很激動不想出庭、這個月要開庭等情，有馬大元109
      年5月5日函所檢附之就醫病歷可按（見本院卷㈠第213至21
      6頁）。可見A女之鬱症情緒，確實如鍾○○上開所述，因本
      事件之司法訴訟程序進行而引發，以致A女需尋求身心方
      面之醫療協助。
　　⒋就A女目前之身心症狀有無出現創傷後壓力症候群，以及A
      女上開被性侵害陳述之可信度等情，本院送精神鑑定結果
      ，雖認為目前無證據顯示A女有創傷後壓力症，且因證詞
      可信度非科學問題，無從鑑定判斷，有國立臺灣大學醫學
      院附設醫院111年2月7日函及所檢附之精神鑑定報告書可
      按（見本院卷㈠第424至438頁）。但上開鑑定結果，仍根
      據A女之病史、本院提供之卷宗資料、鑑定會談所見及A女
      鑑定當日進行之心裡鑑衡報告等，認為A女之精神科臨床
      診斷為重度憂鬱症，於重鬱發作時，其情緒、認知、驅力
      （食慾、睡眠等）症狀影響A女之生活及職業功能，於緩
      解期時A女可維持穩定情緒及正常生活功能，其重度憂鬱
      症之症狀嚴重度尚隨本案件之揭露以及訴訟過程而會有些
      許起伏，且A女之觀察能力、記憶能力及被暗示性、溝通
      表達能力及道德發展等能力與常人無異，無證據顯示A女
      有意為不實陳述，A女之作證能力無異常。是該鑑定結果
      ，既認為A女揭露本案當時之陳述能力，不因其年紀之故
      而受不當誘導暗示影響，益徵倘非A女親身經歷之事，當
      無法憑空虛構事實，且認為A女之重度憂鬱症症狀嚴重度
      ，會隨本案件之揭露以及訴訟過程而有起伏，則若非A女
      所陳遭受父親違背倫常之性侵害，確係其親身經歷且深刻
      感受之事，又豈會在相隔數年之訴訟過程揭露時，仍會受
      此影響而引發其憂鬱症症狀。此從A女於上開精神鑑定之
      過程，於會談結束後，A女仍因情緒起伏及持續哭泣，需
      由社工師陪同及安撫下於會談室中休息等情，更可見A女
      始終因被害經過而深陷其中，以致無法自己。
　　⒌本件並非A女主動揭露，無誣指被告犯罪之動機，且A女揭
      露陳述時，未經世故，並無法憑空虛構事實，再以A女陳
      述憶及事件經過之相關情緒性反應，以及為此尋求心理輔
      導、身心科醫療協助等情況證據，俱足補強A女上開指訴
      之憑信性，按上說明，自足以為被告有罪之認定。
　  ㈣被告雖以前詞否認犯罪，並其當時有外遇，A女之母才要A
      女以此事誣陷指訴云云；辯護人並以A女歷次指證之時間
      點，究竟是係102年6至7月、103年6至7月，或當時是否為
      暑假，先後不一，且A女之母於102年5月29日至7月28日是
      執行觀察勒戒，與A女所述當時母親是生病住院或懷孕住
      院等情不符，且依A女之妹妹於原審審理時證述，其當時
      是週一、週四或週二、週五補習，並無在假日補習，與A
      女上開所指當時是放假回家，妹妹補習完進來房間等情不
      符，且A女之弟弟於原審審理時，亦證述A女暑假不會回家
      ，與A女指訴是在暑假期間遭侵害之時間點不符，且A女指
      訴先有遭到被告強吻，事後應會避免與被告共處一室，本
      件A女竟會願與被告同房同床，有違常情，而洪○○、徐○○
      、鍾○○上開聽聞之時間點，距離本件行為時間已有相當之
      間隔，其等所陳之情緒反應，可能是A女自身或家中狀況
      ，不能據以為A女指訴之補強證據，且A女精神鑑定結果，
      並未有創傷後壓力症候群等為由，否認A女上開指訴之真
      實性。然查：
　　⒈在A女前揭向學校輔導教官揭露前，A女即曾向弟弟、妹妹
      分享秘密時，提及遭被告性侵害之事，A女之弟並將此事
      告知A女之母，A女之母為此質問被告，其後由被告駕車搭
      載A女之母、A女之弟弟、妹妹，一同至A女臺北就讀之學
      校彼此對質等情，為被告於本院審理時所坦認，且分經A
      女、A女之母、A女之弟、A女之妹於原審審理時陳述屬實
      （見原審卷第76、81、84、91、92、95、118、123、194
      、199頁，本院卷㈠第104頁）。則若被告所陳，當時其已
      經外遇，且與A女之母關係不佳，A女係受其母之指使才設
      詞誣陷云云屬實，理當在上開對質當下，就立即對被告提
      出告訴才是，又怎會如前所認定，遲至105年中旬，A女因
      家庭問題情緒低落，尋求學校輔導系統協助時間，才間接
      陳述揭露本件性侵害犯罪。是被告辯稱A女是受其母親指
      使才設詞誣陷云云，與客觀實情不符，並不足採。至於被
      告所陳其當時有公司，還有外遇對象，其可以去外面性交
      易等情，與本件其對於A女之性侵害犯罪，二者間並無必
      然之關連性。
　　⒉按告訴人、證人之陳述有部分前後不符，或相互間有所歧
      異時，究竟何者為可採，法院仍得本其自由心證予以斟酌
      ，非謂一有不符或矛盾，即應認其全部均為不可採信；尤
      其關於行為動機、手段及結果等之細節方面，告訴人之指
      陳，難免故予誇大，證人之證言，有時亦有予渲染之可能
      ；然其基本事實之陳述，若果與真實性無礙時，則仍非不
      得予以採信。查，細繹A女於警詢、偵查、原審及本院審
      理時所述遭受性侵害之時間，固有102年6至7月間某日、1
      03年6至7月間某日等不同期間。然A女就其遭性侵害當時
      ，是就讀國中未滿14歲之人，且是遭被告違反其意願以手
      指強行插入陰道內，此等加重強制性交之重要基本事實，
      始終陳述一致，並無瑕疵。而上開時點不一之情況，依A
      女於警詢、偵查及審理時所述，即一再表明不太記得等語
      ，此與A女遭侵害行為時為國中時期，且是在105年10月中
      旬就讀高二時期，經由學校輔導系統通報披露，之後才接
      受司法程序進行調查，已逾數年之久，A女因此時間經過
      ，以致記憶日漸模糊而未能確知詳細時點，與常情無違。
      然依A女於原審審理時所述：（你的小妹妹在103年5月27
      日出生，所以在小妹妹出生之前就發生被告以手指插入的
      事，是否如此？）是，因為我記得那時候媽媽就是生病住
      院，我有問爸爸說為什麼媽媽都沒有回家，爸爸說媽媽出
      去工作，就是找理由，不讓我們知道媽媽在哪裡等語（見
      原審卷第73頁），是A女既可確認是在其小妹妹103年5月2
      7日出生前遭被告性侵害，則其先前所陳之103年6至7月間
      遭侵害之期間，即可排除。參以A女之母於原審審理時所
      述：我於警詢時稱於102年5到6月間住院是有所隱瞞，那
      段時間我是在執行，所以跟小孩說在住院，A女所指遭被
      告性侵的時間點就是指這時候，因為那時小孩子有跟被告
      說要找我，他們根本不知道我在哪裡，另外我生小女兒是
      103年5月時住院時他們有來看我，所以是可以分清楚等語
      （見原審卷第89至92頁），自可以佐證A女先前所指，其
      是於102年6月至7月間某日遭被告性侵害，較合於實情。
      而A女之母執行觀察勒戒之時間為102年5月29日至102年7
      月6日，有本院被告前案紀錄表可按（見原審不公開卷第2
      至3頁），且A女之母已陳明，當時是不願讓A女知悉其在
      監執行，才以住院為詞隱瞞等語如前，則A女因此陳述遭
      性侵害當時母親住院等語，並無悖於實情。至上開期間遭
      侵害時，A女雖稱當時是學籍變更，已從新竹到臺北就讀
      ，該日是因為放假從臺北回家，或者是暑假期間回家云云
      ，然依卷附A女當時就讀之學籍紀錄表所載（見本院卷㈠第
      410頁），A女是於102年7月22日才自就讀新竹之學籍轉出
      ，則A女上開陳述，與前揭卷附資料不符，當係其記憶有
      誤，但此記憶細節瑕疵，並不影響上開性侵害指訴基本事
      實之真實性，以此而言，A女所指於102年6月至7月遭性侵
      害之期間，其當時仍在新竹就讀，並居住在新竹住處，則
      A女上開所指，其遭侵害當時妹妹去補習，之後是妹妹補
      習班放學進來房間，其當下才跟著妹妹出去房間等情，自
      屬可能，此期間自無辯護人上開所指，A女因為到臺北就
      讀，只有假日才會返回新竹家，A女暑假不會回來新竹，
      本件不可能會碰到侵害當下妹妹補習下課回來之不合理情
      形。又即令A女指陳在此之前，曾遭被告強吻等語，但被
      告既為其生父，當時又同住在新竹住處，加上其當時年幼
      ，不知如何面對抗拒被告，合於常情，自不能以本件行為
      當下，A女未避免與被告同一間房間、同床為由，遽認其
      上開指訴被告性侵害犯罪與情理絕對相悖。至於洪○○、徐
      ○○、鍾○○上開所述見聞之A女情況，其等已經表明並非僅
      是A女之自身就學或家庭狀況，而是就本事件一併陳述時
      所併存之情緒反應，自與A女之性侵害指訴具有關連性，
      可以為其指訴真實性之補強證據。至於是否有創傷後壓力
      症候群，因人之特質及時間而異，且前揭精神鑑定報告亦
      認為A女未發展成創傷後壓力症，並非代表其主觀經歷之
      事件並非其真實感受，是不能因無證據顯示A女有創傷後
      壓力症候，即遽認其指訴必屬虛偽不實。是綜上說明，辯
      護人以前詞否認A女指訴之真實性云云，並不足採。
　　㈤綜上事證，被告否認犯罪之辯解，核屬卸責之詞，難以憑
      採，其上開以強暴違反A女意願而為之妨害性自主犯罪事
      實已經證明，應依法論科。
三、按家庭暴力防治法所稱家庭暴力，係謂家庭成員間實施身體
    或精神上不法侵害之行為。而家庭暴力罪，則謂家庭成員間
    故意實施家庭暴力行為而成立其他法律所規定之犯罪。查被
    告與A女係父女，並於上開期間同住於上址，已認定如前述
    ，被告與A女為家庭暴力防治法第3條第3款之家庭成員，被
    告上開對A女所為，屬於家庭成員間實施身體上不法侵害之
    行為，該當家庭暴力防治法所稱之家庭暴力罪，惟因家庭暴
    力防治法並無罰則規定，應依刑法之規定予以論處。至於被
    告行為後刑法第222條條文，雖於110年6月9日修正公布，惟
    就本件被告所犯條款並未修正，即無庸為新舊法比較。查，
    A女為89年7月生，有其年籍資料可按，於上開行為時為未滿
    14歲之人，此等年齡之構成要件事實，自為生父之被告所明
    知。是核被告上開所為，係犯刑法第222條第1項第2款之對
    未滿14歲之女子為強制性交罪，該罪已將被害人年齡列為犯
    罪構成要件，自無庸再依兒童及少年福利與權益保障法第11
    2條第1項之規定，加重其刑。
四、原審未詳酌A女對於本件被告有於其就讀國中未滿14歲時，
    違反其意願，以手指強行插入其陰道內之加重強制性交重要
    基本事實，始終陳述如一，且此等陳述，又有前揭補強證據
    可以擔保為真實可信，遽以A女前揭因記憶因素以致陳述互
    有出入之細節瑕疵，即認A女陳述均不可採而為無罪判決，
    自有未當，是檢察官上訴意旨指摘及此，為有理由，應予撤
    銷改判。爰審酌被告為A女之生父，竟逆違倫常，對時為青
    少年之親生女兒為強制性交犯行，且依上開A女其後接受學
    校輔導、心理諮商以及本院送精神鑑定時之狀況，可知被告
    之行為極端戕害A女身心，在其心理上留下巨大陰影，造成
    無可彌補之傷害，被告犯罪情節及惡性均屬重大，且被告並
    無任何反省悔過之意，兼衡被告之犯罪手段，以及A女於本
    院審理時所述：因為這件事情有一段時間我都有自殺的行為
    ，我不知道為何被告會被判無罪，前面的時候我甚至因為這
    件事情導致我憂鬱症復發，沒辦法上班，希望還我一個清白
    、這麼久的事情，我真的不記得，如果時間上的錯亂的話，
    真的我不想想起來，這是痛苦的回憶我不想想起來，不是因
    為我時間講錯就代表他沒有罪等語之科刑意見（見本院卷㈠
    第108頁，卷㈡第63頁）等一切情狀，量處如主文第2項所示
    之刑。
貳、上訴駁回（即加重強制猥褻無罪）部分：
一、公訴意旨另以：被告明知A女為未滿14歲之女子，竟基於對
    未滿14歲之女子為強制猥褻之犯意，於101年11月30日至103
     年3、4月間某日晚間，在新竹市之住處房間內，將A女環抱
    後，不顧A女以頭試圖閃避反抗，強行以嘴親吻A女之嘴，並
    用舌頭伸入A女之嘴內親吻，以上開強暴方式違反A女之意願
    對其強制猥褻1次得逞，因認被告所為，涉犯刑法第224條之
    1之加重強制猥褻罪嫌。
二、訊據被告堅詞否認有檢察官此部分所指之加重強制猥褻行為
    ，辯稱：我沒有對A女做這些行為等語。檢察官認為被告有
    此部分犯行，係以A女於偵查中之指訴，證人洪○○於偵查時
    之陳述，以及臺北市立聯合醫院忠孝院區受理疑似性侵害事
    件驗傷診斷書、現場照片等，為其主要論據。
三、按犯罪事實應依證據認定之，無證據不得認定犯罪事實，不
    能證明被告犯罪者，應諭知無罪之判決。刑事訴訟法第154
    條第2項、第301條第1項分別定有明文。又犯罪事實之認定
    ，應憑證據，如未能發現相當證據，或證據不足以證明，自
    不能以推測或擬制之方法，以為裁判基礎；且認定犯罪事實
    所憑之證據，雖不以直接證據為限，間接證據亦包括在內，
    然而無論直接證據或間接證據，其為訴訟上之證明，須於通
    常一般之人均不致有所懷疑，而得確信其為真實之程度者，
    始得據為有罪之認定，倘其證明尚未達到此一程度，而有合
    理之懷疑存在時，即應為有利於被告之認定，更不必有何有
    利之證據（最高法院40年台上字第86號、76年台上字第4986
    號、30年上字第816號判決意旨參照）。
四、經查：
　　㈠依A女於偵查及原審審理時所述，固一致指陳有遭被告抱住
      後，以嘴親吻，並用舌頭伸入嘴內親吻之行為（見105年
      度他字第2965號卷第15、16頁，原審卷第62、63頁）。然
      依被告於警詢、偵查及審理時所述，俱堅詞否認有此部分
      之行為，按上說明，自應有補強事證以擔保A女此部分指
      訴之真實性，不能逕以A女之指證，即為被告不利之認定
      。
　　㈡檢察官雖以洪○○於偵查時之陳述，以及受理疑似性侵害事
      件驗傷診斷書、現場照片等，據以為A女此部分指訴之補
      強事證。然依洪○○於偵查及原審審理時所述，A女在向其
      陳述時，並未提及性侵害之具體行為內容。再以洪○○向學
      校通報後，學校報警處理，A女於警詢時，僅提及上開事
      實所示被告以手指插入其陰道之性侵害行為內容（見105
      年度他字第2965號卷第4至5頁），據此可知，A女向洪○○
      陳述遭性侵害時之情緒反應，當是與被告以手指插入其陰
      道之性侵害行為相關，而與此部分所指之親吻事實無涉。
      至於受理疑似性侵害事件驗傷診斷書，僅足以證明A女陰
      部有陳舊性撕裂傷之客觀事實，而現場照片，僅足以證明
      其當時居住環境之客觀事實，均不足以為A女上開所指遭
      違反意願親吻事實之補強佐證。
　　㈢依A女於偵查及原審審理時所述，其雖有其遭被告親吻之事
      實轉知與妹妹，但依A女之妹於原審審理時所述：（A女曾
      否跟妳說過爸爸有強吻他這件事？）有，（那是什麼情形
      ？）A女問我敢不敢跟爸爸蛇吻，我說當然不敢，而且怎
      麼可能，A女就說她有，（A女講爸爸蛇吻她這件事情的時
      間點是何時？）忘記了，（A女講爸爸蛇吻她這件事情時
      ，A女反應如何？）她就小小聲的，有點不敢講等語（見
      原審卷第199至200頁）。是A女之妹就A女所指遭被告蛇吻
      性侵害之陳述，係聽聞自A女之轉述，屬與A女證述相同之
      累積證據，不具證據能力，而其所見聞有關A女陳述時之
      情況，亦無相對應之創傷情緒反應，亦無從為A女指訴遭
      被告違反意願親吻之補強事證。　　
　　㈣再者，依A女前揭偵查中所述：我記得爸爸還有一次是強吻
      我，當時一樣是新竹爸爸房間，爸爸突然親我，當時我要
      睡覺了，時間是晚上，我躺在房間的床上，爸爸突然把我
      抱住，抱住我上半身，把我轉身面對他，然後用嘴巴親我
      嘴巴一次，我當時嚇到，不知道該怎麼辦，我沒有反抗，
      沒有把爸爸臉或身體推開，後來爸爸親完我之後就回去睡
      覺了，（所以爸爸親吻妳那次，妳沒有用身體去推他？）
      沒有，我只是突然被爸爸抓過去親所以嚇到，但是爸爸有
      先把我身體抱住，把我翻身，然後直接用嘴巴親我嘴巴，
      舌頭有伸進去，我有試圖要閃開他的嘴巴，就是頭往後，
      但是爸爸還是繼續用舌頭伸進我嘴巴親，時間多久不記得
      ，但事後來爸爸自己停止就回去睡覺等語。以及前揭於原
      審審理時所述：被告抱住我，然後就突然親過來，我轉身
      、翻身的時候，被告抱住我，然後親我，（被告的舌頭有
      無伸進去妳的嘴巴裡面？）有，被告強行把我的嘴巴弄開
      ，被告抱著我，然後就直接親過來，然後就很用力的把我
      嘴巴弄開，（妳那時有無任何反抗的動作？）沒有，（妳
      只有說妳想要閃躲被告，然後妳頭往後，是否如此？）是
      等語。則細繹A女所指遭被告親吻之過程，被告是在其夜
      間睡覺時，將其抱住而為之親吻行為，即令當時有舌頭有
      伸進其嘴巴，但被告一親吻後即自行停止，可見接觸時間
      甚為短暫。參以A女於偵查時所稱，上開行為是被告甫出
      獄沒多久的時候等語，以及於原審審理時所述：（在妳國
      中這段時間，妳有無跟媽媽反應說爸爸都不抱妳、不親妳
      ？）在爸爸剛出獄回來的時候，因為很久沒有看到他了，
      完全沒有碰面，所以那時候是很想他的，（所以在101年
      妳國中的時候，你有跟媽媽反應過爸爸都不抱妳、不親妳
      ，是否如此？）是等語（見原審卷第68頁）。則是否因被
      告入監服刑，與A女相隔，且又甫出獄未幾，被告當下基
      於父女親情，以致對A女為上開擁抱、親吻之親暱舉措，
      並無隱含猥褻性慾成分，而與強制猥褻之性侵害行為態樣
      不同，非無可能。此從本件經學校通報後，A女於警詢時
      ，僅指陳被告有1次即前揭事實所示之妨害性自主行為，
      以及A女前揭接受心理諮商輔導、精神鑑定時，亦一再提
      及不應依被告要求進入房間，而為上開事實所示遭侵害當
      下之情狀，並未提及此部分睡覺當時遭被告
　　　之親吻行為，也可以推知。是A女上開所指遭被告蛇吻之
      性侵害指訴，並非毫無暇疵可指，難以遽為被告有罪之認
      定。　　　
五、綜上所述，檢察官所舉上開之證據，猶有合理之懷疑，尚無
    從使本院形成被告有罪心證之確信，此外復查無其他積極證
    據足資證明被告有檢察官此部分所指之強制猥褻犯行，是原
    審經審理後，諭知被告此部分無罪，按上說明，並無不合。
    檢察官就此提起上訴意旨略以：原審僅就A女此部分前後不
    一致之時間描述，遽指其證詞之瑕疵，卻無視其前後證詞就
    案情之重要內容均屬完整與一致之真實性，且原審僅以A女
    之妹妹就聽聞強制猥褻及強制性交之時間序有差異，遽不採
    信A女證詞之真實性等為由，指謫原審此部分認定不當。然
    檢察官所指A女就此部分指訴始終完整一致，其性質仍係A女
    之單一指訴，至於A女之妹妹陳述內容，並不足以補強A女指
    訴之真實性，已說明如述，且檢察官提起上訴，並未提出其
    他補強事證，自不足以動搖上開認定結果，是檢察官此部分
    之上訴為無理由，應予駁回。
據上論斷，應依刑事訴訟法第368條、第369條第1項前段、第364
條、第299條第1項前段，判決如主文。
本案經檢察官劉正祥提起公訴，檢察官林鳳師提起上訴，檢察官
沈念祖到庭執行職務。
中　　華　　民　　國　　111 　年　　6 　　月　　29　　日
                  刑事第十四庭  審判長法　官  黃斯偉
                                      法　官  黎惠萍
                                      法　官  許泰誠
以上正本證明與原本無異。
如不服本判決，應於收受送達後20日內向本院提出上訴書狀，惟
檢察官就無罪部分提起上訴須受刑事妥速審判法第9條限制。其
未敘述上訴之理由者並得於提起上訴後20日內向本院補提理由書
（均須按他造當事人之人數附繕本）「切勿逕送上級法院」。
刑事妥速審判法第9條：
除前條情形外，第二審法院維持第一審所為無罪判決，提起上訴
之理由，以下列事項為限：
一、判決所適用之法令牴觸憲法。
二、判決違背司法院解釋。
三、判決違背判例。
刑事訴訟法第 377 條至第 379 條、第 393 條第 1 款之規定，
於前項案件之審理，不適用之。
                                      書記官  朱子勻
中　　華　　民　　國　　111 　年　　6 　　月　　30　　日
附錄：本案論罪科刑法條全文
中華民國刑法第222條
犯前條之罪而有下列情形之一者，處7年以上有期徒刑：
一、二人以上共同犯之。
二、對未滿十四歲之男女犯之。
三、對精神、身體障礙或其他心智缺陷之人犯之。
四、以藥劑犯之。
五、對被害人施以凌虐。
六、利用駕駛供公眾或不特定人運輸之交通工具之機會犯之。
七、侵入住宅或有人居住之建築物、船艦或隱匿其內犯之。
八、攜帶兇器犯之。
九、對被害人為照相、錄音、錄影或散布、播送該影像、聲音、
    電磁紀錄。
前項之未遂犯罰之。